【裁判字號】    98,台上,7763
【裁判日期】    981224
【裁判案由】    妨害性自主
【裁判全文】
最高法院刑事判決            九十八年度台上字第七七六三號
上  訴  人  台灣高等法院台中分院檢察署檢察官
被      告  甲○○
選任辯護人  李世才律師
上列上訴人因被告妨害性自主案件，不服台灣高等法院台中分院
中華民國九十六年十二月十一日第二審判決（九十六年度上訴字
第二六二八號，起訴案號：台灣苗栗地方法院檢察署九十四年度
偵字第一七二０號），提起上訴，本院判決如下：
    主  文
原判決撤銷，發回台灣高等法院台中分院。
    理  由
本件原判決以公訴意旨略以：被告甲○○於民國九十四年一、二
月間，曾數次前往苗栗縣苗栗市○○路○○○號○○ＫＴＶ酒店
消費，而認識該店公關小姐Ａ女（人別資料詳卷）。被告於同年
二月五日凌晨二時許，在該店內消費時，以邀約Ａ女外出吃宵夜
為藉口，駕駛車牌號碼00－0000號自用小客車，將Ａ女帶出場，
並於Ａ女上車後，謊稱酒醉欲休息，於同日凌晨二時二十四分許
，直接駕車駛往苗栗市○○里○○汽車旅館，竟在該旅館一０八
號房內，先以不從將對Ａ女及家人不利之方式恐嚇Ａ女為其口交
，在Ａ女拒絕下，仍以強暴方式將Ａ女強壓在床上，及強脫去Ａ
女之衣物，以陰莖直接進入Ａ女之陰道內，違反Ａ女之意願而強
制性交得逞。在旅館期間Ａ女因接收數通表妹○○○（姓名詳卷
）撥打之電話，被告經Ａ女告知如不載返宿舍，表妹將報警後，
始於同日凌晨四時二十三分許，駕車將Ａ女送回苗栗市○○大樓
宿舍，Ａ女即將上述遭受強制性交之事告知○○○及該店經理○
○○，嗣經報警查知上情。因認被告涉犯刑法第二百二十一條第
一項之強制性交罪嫌云云。惟經審理結果，認不能證明被告犯罪
，因而撤銷第一審之科刑判決，改判諭知被告無罪。固非無見。
惟按：(一)、證人之陳述有部分前後不符時，究竟何者為可採，法
院仍得本其自由心證予以斟酌，非謂一有不符或矛盾，即應認其
全部均為不可採信。原判決雖採信被告所辯，並以：被害人Ａ女
及證人○○○對有關被告於帶Ａ女外出前，交付上揭酒店之新台
幣（下同）七千元，是否係Ａ女離開酒店之懲罰性扣款，二人之
供述有所隱瞞，且該七千元究係何種費用，亦有可疑；另關於該
酒店是否提供宵夜或代客叫外賣服務，Ａ女所述與證人○○○所
證亦不相同，Ａ女顯然亦有隱瞞，且有諸多瑕疵，Ａ女之指述已
有瑕疵可指。又雖Ａ女受有左側陰唇四點鐘方向輕微擦傷之傷害
，但在激烈性交情形下，應有可能造成此部分傷害，尚不能因此
即斷定被告使用強暴方式等由，因而為被告有利之認定。然卷查
被害人Ａ女已指稱：在酒店因被告說要吃宵夜與其出場，而遭被
告強制性交；被告當天所拿之七千元是交給酒店經理，伊完全沒
拿到等情甚詳。且證人○○○於第一審結證：「（問：那天Ａ女
交給你的錢，你有退一部分給Ａ女嗎？）沒有」、「（問：那天
Ａ女交給你的錢，全部歸你們公司所有？）是，那是出勤不正常
，被公司處罰的錢」、「（問：Ａ女為何願意被公司處罰七、八
千元，還要跟被告出去？）當下我知道的是處罰的錢，是由消費
者幫他出的，他可以休息下班，他沒有差別」等語（見第一審訴
緝卷第六十五至六十七頁）。證人○○○所證被告交付酒店之七
千元並非性交易費用，Ａ女亦未從中取得部分款項之證詞，與Ａ
女之指訴，並無不符。原判決遽以Ａ女與○○○二人，就時薪、
出場時數、該七千元是否由被告交付Ａ女再轉交○○○、酒店是
否提供宵夜或外賣等與犯罪事實無直接關聯之細節供述未盡一致
，即認Ａ女與○○○之上開供述均不可取（見原判決第三、六頁
，理由二之(一)、(五)），難謂已符採證法則。再Ａ女被強制性交之
過程，據Ａ女於警詢指稱：「他強行把我拖上床並壓住我身體強
脫我衣褲，還強迫我幫他口交，恐嚇我不從則要對我全家不利」
等語（見偵查卷第八頁）；於偵查中結證稱：「被告壓住我的身
體，我試圖掙脫，並試圖跑出旅館房間，但被他拉住，他在旅館
房間床上壓住我，將我衣服全部脫光，就用陰莖插入我陰道」、
「進去旅館房間後，我坐在沙發，被告叫我過去床上，我說不要
，他過來把我拉到床上」等語（見偵查卷第五十二、五十三頁）
；於第一審結證稱：「進去汽車旅館後，我坐在椅子上，叫我過
去，我不過去，被告過來拉我，然後就拉扯，把我褲子、衣服拉
下來」、「有用手打我頭、拉我頭髮，叫我乖一點，不然等一下
就知道，他事後有說不可張揚，不然對我家人不利」、「他過來
拉我的手、拉我衣服，直接按下去，當時手不會痛，（當天）穿
類似針織的衣服，褲子是牛仔布料，衣服、褲子沒有被扯破，我
有極力反抗」等語（見第一審卷第七十八、八十一、八十七頁）
；就其受有左側陰唇四點鐘方向輕微擦傷等情，並提出案發當日
六時二十分前往驗傷之疑似性侵害事件驗傷診斷書為證（見偵查
卷），Ａ女所指訴與驗傷診斷書所載似無不符。原判決遽以Ａ女
雖受有上開左側陰唇四點鐘方向輕微擦傷之傷害，但在激烈性交
情形下，應有可能造成此部分傷害；並以依Ａ女所述，被告係以
拉手、拉頭髮、打頭等方式強迫，何以Ａ女身上無其他因拉扯或
衣褲摩擦造成之傷痕？所穿類似針織之衣服亦無破損之情形？即
認Ａ女指訴可疑，其此部分論斷亦有可議。再當日Ａ女於○○汽
車旅館一０八號房內曾打電話給證人○○○，○○○於警詢已指
稱：「當時有打電話給表姊Ａ女，她接電話口氣怪怪的，講話有
點哽咽，我問她怎麼了，她說沒有叫我不要擔心，感覺她有在哭
」、「我（下班）回宿舍十分鐘後，我表姊打電話給我，叫我到
樓下幫她開門，看到表姊一直在哭，說她被強暴了」等語（見偵
查卷第二十六、二十七頁），並有○○○當時使用之行動電話通
聯紀錄附卷可證（見同上卷第四十一、四十二頁）。證人○○○
並於偵查中及第一審結證：當天凌晨四點多，接到Ａ女電話，電
話中一直哭，說她被強暴等語（見偵查卷第六十一頁、第一審訴
緝卷第六十三頁）。另證人即Ａ女之夫於偵查中亦證稱：Ａ女電
話中哭訴說被客人強暴等語（見偵查卷第五十四頁）。上揭Ａ女
之診斷證明書及證人○○○、○○○及Ａ女之夫所證，得否資為
Ａ女指訴之補強證據，而使被告被訴之犯罪事實獲得確信？原審
並未詳加審認，遽予判決，併有理由不備之違法。(二)、客觀上為
法院認定犯罪事實之證據，雖已調查而其內容尚未明瞭者，即與
未經調查無異，如遽行判決，仍屬應於審判期日調查之證據而未
予調查。原判決雖以被告徵得Ａ女之同意，進入上開汽車旅館，
Ａ女既明知剛與被告自酒店出場，又與被告孤男寡女直接進入汽
車旅館，顯可預見雙方在汽車旅館內可能發生男女性事，卻仍同
意與被告進入，因而採信被告經Ａ女同意始發生性行為之辯解，
而為其有利之認定。然查被告於偵查中已供承：要到汽車旅館時
，Ａ女問我這樣好嗎？我就說沒關係，她則不再講話，我就將車
開進汽車旅館等語（見偵查卷第六十七頁）；且Ａ女於偵查中指
訴案發當時已告知被告其月經來潮，被告仍對其性侵害等情甚詳
（見偵查卷第五十五頁）。被告雖否認Ａ女曾為如上之告知，惟
經第一審向行政院衛生署○○醫院函查之結果，據該院以九十五
年二月七日○○歷字第0000000000號函覆稱「經查Ａ君依病歷記
錄在民國九十四年二月五日有月經來潮，及病歷記錄性侵害事件
發生時間為九十四年二月五日三時二十分」（見第一審卷第四十
三頁）。依被告所供承Ａ女與其進入汽車旅館時，仍有猶豫，以
及案發當天Ａ女又正值生理期間等情觀之，Ａ女上揭指訴何以不
能採為不利於被告之證據，原判決並未詳察慎斷，並載明其理由
，亦有調查未盡及理由不備之違法。檢察官上訴意旨執以指摘，
非無理由，應認原判決有撤銷發回更審之原因。
據上論結，應依刑事訴訟法第三百九十七條、第四百零一條，判
決如主文。
中    華    民    國  九十八  年   十二   月  二十四  日
                      最高法院刑事第九庭
                          審判長法官  邵  燕  玲
                                法官  李  伯  道
                                法官  孫  增  同
                                法官  李  英  勇
                                法官  張  春  福
      本件正本證明與原本無異
                                      書  記  官
中    華    民    國  九十八  年   十二   月  三十一  日
                                                      Ｅ

司法院資訊處製作；財團法人民間司法改革基金會備份。
